【裁判字號】    94,訴,2863
【裁判日期】    950523
【裁判案由】    違反藥事法
【裁判全文】
臺灣高雄地方法院刑事判決              94年度訴字第2863號
公  訴  人  臺灣高雄地方法院檢察署檢察官
被      告  丙○○
上列被告因違反藥事法案件，經檢察官提起公訴（94年度偵字第
8889號），本院判決如下：
    主  文
丙○○輸入禁藥，處有期徒刑陸月。
    事  實
一、丙○○前係「CANDY'S 」商店負責人，明知VapoRub 、SALO
    NPAS、Mebendazole"JANSSEN"、Camphor+Menthol 、Alaxan
    、Biogesic、NEOZEP、Ritemed 、Alaxan FR 、Bonamine25
    mg Tablets、kremil-s、TUSERAN 、Midol 、Benzylpenici
    llin、Flanax、Decolgen、Sinutab 、phenoxymethylpenic
    illin 、Diatabs 、Medianon、Solmux、Strepsils 等22項
    藥品（詳細數量如附表所示），皆係未向行政院衛生署申請
    核准輸入之禁藥，竟基於輸入禁藥之犯意，於民國92年12月
    間，利用自菲律賓進口衣服、化妝品、食品等351 項貨物之
    機會，夾藏上開未經行政院衛生署核准進口之VapoRub 等22
    項藥品，並於同年12月19日，委由不知情之榮駿報關有限公
    司（下稱榮駿公司），以BE/92/ Z408/0607號進口報單，向
    高雄關稅局中興分局申報檢查，嗣於同年12月22日，經高雄
    關稅局中興分局查驗，在其申報進口之棉花條內，查獲上開
    夾藏之VapoRub 等22項禁藥，共計2018粒（另夾藏有SEBO
    DEMACHO 、ASCOR BICACID"CECO N" 、Ponsta n250mg 等3
    項無法判定之藥品），而查獲上情。
二、案經法務部調查局航業海員調查處（下稱海調處）高雄站報
    請臺灣高雄地方法院檢察署檢察官偵查起訴。
    理  由
壹、證據能力方面：
一、按被告以外之人於審判外之言詞或書面陳述，除法律有規定
    者外，不得作為證據，刑事訴訟法第159 條第1 項定有明文
    ；被告以外之人於審判外之陳述，雖不符同法第159 條之1
    至159 條之4 之規定，而經當事人於審判程序同意作為證據
    ，法院審酌該言詞陳述或書面陳述作成時之情況，認為適當
    者，亦得為證據。當事人、代理人或辯護人於法院調查證據
    時，知有第159 條第1 項不得為證據之情形，而未於言詞辯
    論終結前聲明異議者，視為有前項之同意，同法第159 條之
    5 第2 項亦有明文。
二、查BE/92/ Z408/0607號進口報單、行政院衛生署管制藥品管
    理局95年1 月16日管檢字第0950000453號函及行政院衛生署
    93年7 月27日衛署藥字第0930321131號函，為被告以外之人
    於審判外之書面陳述，被告丙○○及檢察官於本院調查證據
    時，均知有第159 條第1 項不得為證據之情形，而未於言詞
    辯論終結前聲明異議，本院審酌上開書面陳述，為榮駿公司
    及主管機關對於職掌事項為專業判斷所作成，其作成過程並
    無不適當，且針對特定個案為不實記載或陳述之可能性極低
    ，依上開說明，應視為有前項之同意而有證據能力。
三、復被告以外之人於偵查中向檢察官所為之陳述，除顯有不可
    信之情況者外，得為證據，同法第159 條之1 第2 項亦有明
    文。此因檢察官與法官同為司法官署，且檢察官代表國家偵
    查犯罪，依法有訊問被告、證人及鑑定人之權力，依法亦對
    被告有利不利之情形均應注意，是以，被告以外之人前於偵
    查中已具結而為陳述，除顯有不可信之情況者外，該證人於
    偵查中之陳述，自得作為證據。經查，證人乙○○於94年7
    月20日偵查中所為陳述，係被告以外之人於審判外之言詞陳
    述，原不具證據能力，惟證人於偵查中向檢察官所為之陳述
    ，業經證人依法具結，本院審酌其係陳述本件扣案藥品遭查
    獲之處理經過，並無顯不可信之情況，揆諸上開說明，應認
    證人於偵查中向檢察官所為之陳述，得為證據，具有證據能
    力。
四、再「被告以外之人於檢察事務官、司法警察官或司法警察調
    查中所為之陳述，與審判中不符時，其先前之陳述具有較可
    信之特別情況，且為證明犯罪事實存否所必要者，得為證據
    」，同法第159 條之2 固有明文。其立法旨趣無非係慮及傳
    聞證據未經當事人之反對詰問予以核實，原則上先予排除，
    然如與審判中之陳述有所不符時，倘其在檢察事務官、司法
    警察官或司法警察調查中所為之陳述較審判中之陳述更具有
    可信性之特別情況，且為證明犯罪事實之存否所必要者，為
    發見真實起見，遂規定被告以外之人此等陳述依法仍具有證
    據能力，而得採為證據。查證人乙○○於94年3 月1 日在海
    調處所為陳述，為被告以外之人於審判外之言詞陳述，並與
    其於本院審理中之證述內容有不一致之情形，且證人甫於本
    件藥品遭查獲即接受詢問，審酌該言詞陳述作成時之外部情
    況並無不當，應具有特別可信性，惟本院認判斷被告成立犯
    罪，尚無援引該陳述作為本案證據之必要，併此敘明。
貳、實體方面：
一、訊據被告固坦承其所申報進口之貨物中，遭查獲夾藏有未申
    報如附表所示之藥品，惟否認事先知悉貨物夾藏有藥品，辯
    稱：夾藏之藥品非伊所放置，事後才知是菲律賓的廠商放的
    ，是他們送的，希望能幫他們試賣，伊事先不知情云云。惟
    查：
  (一)被告自菲律賓進口衣服、化妝品、食品等貨物，係委由榮駿
    公司向關稅局辦理投單申報，業據被告自承在卷，並有BE/9
    2/ Z408/0607號進口報單在卷可憑。據證人即榮駿公司之報
    關員乙○○證稱：查獲後有通知被告到海關，惟被告未到；
    2 、3 天後，伊打電話詢問被告查獲藥品作何用，被告才說
    藥品大部分為感冒藥，要賣給外勞，故其事前已知要夾藏藥
    品進來；藥品是夾藏於申報的棉花條，不易被發現等語（詳
    偵查卷第127 、128 頁），依被告於查獲後未久即對證人說
    明藥品之用途及作用，又以夾藏於其他貨物之方式輸入我國
    境內，被告顯係事先知情，是其辯稱不知情云云，並不足採
    。至乙○○嗣於本院證稱：先前未曾言及被告事前知悉夾藏
    藥品，關於本件均係透過公司得到訊息，印象中不曾與被告
    電話聯繫等語（詳本院卷第45-49 頁），則因乙○○為負責
    本件貨物報關，及會同查驗申報貨物之人，竟稱未曾就夾藏
    藥品之事與委託報關之被告聯繫，顯與常情不合，且又陳稱
    偵查中所述實在，只是稍有出入（詳本院卷第46頁），關於
    是否與被告以電話聯繫，亦前後反覆（詳本院卷第47頁及第
    48頁），其證述內容即無可採。
  (二)證人即負責本件查驗工作之高雄關稅局人員甲○○證稱：被
    告進口的東西有好幾百箱，原則是抽驗，如所抽到者正常，
    就認定整批都正常，但發現有不符情形，就每箱都拆，被告
    夾藏藥品的箱子大概5 、6 或7 、8 箱等語（詳本院審判筆
    錄7-9 頁）。足證本件查獲之藥品顯係藉由進口貨物之查驗
    ，至多僅屬抽驗，因貨物多達三百餘箱，故意藏放於其中數
    箱，冀分散危險，免遭發覺，應屬明確。
  (三)被告雖稱：進口的東西是在菲律賓賣場買好，委託賣方幫忙
    裝櫃運送；查獲後，有詢問為何夾藏，他們說那些東西在桃
    園賣得很好，才主動寄來希望幫忙賣看看等語，並提出證明
    1 件為證（詳偵查卷第112 、113 頁）。惟查被告開設「
    CANDY'S 」商店，販售外籍勞工所需日常生活用品，商店物
    品銷售對象為菲律賓人，業據其自承在卷；而夾藏之藥品共
    2,018 粒，均為一般藥品，亦有行政院衛生署管制藥品管理
    局95年1 月16日管檢字第0950000453號函在卷可憑，以其數
    量及用途觀之，價值應不菲，且被告販售商品之對象為菲律
    賓人，夾藏藥品復為一般之用，如非被告囑託代為藏放以便
    銷售或同意代為販售，何以致此。至被告提出查獲藥品為贈
    品之證明，已據公訴人否認其證據能力，縱為真實，亦不足
    證明其事前不知夾藏藥品，無從據為有利被告之認定。是被
    告所辯不知情云云，無非卸責之詞，確無可採。
  (四)按經中央衛生主管機關（行政院衛生署）明令公告禁止製造
    、調劑、輸入、輸出、販賣或陳列之毒害藥品及未經核准擅
    自輸入之藥品，為藥事法所稱「禁藥」；又輸入藥品，應依
    藥事法第39條規定將其成分、規格、性能、製法之要旨，檢
    驗規格與方法及有關資料或證件，連同標籤、仿單及樣品，
    並繳納證書費、查驗費，申請中央衛生主管機關（行政院衛
    生署）查驗登記，經核准發給藥品許可證後，始得由藥品許
    可證所有人及其授權者輸入，其餘之輸入藥品，除係旅客或
    隨交通工具服務人員所攜帶之自用藥品進口者外，若有未經
    中央衛生主管機關（行政院衛生署）核准擅自輸入之情形者
    ，亦係屬藥事法所稱之「禁藥」範圍，藥事法第22條第1 項
    明文規定。扣案如附表所示之藥品，確未經行政院衛生署核
    准該等藥品許可證，有該署93年7 月27日衛署藥字第093032
    1131號函在卷可憑（詳偵卷第49、50頁），是被告自菲律賓
    夾藏扣案藥品進入台灣，係屬未經核准而擅自輸入禁藥甚明
    。
  (五)綜上所述，本件事證明確，被告違反藥事法犯行堪以認定，
    應依法論科。
二、按被告行為後藥事法業於93年4 月21日修正公布，並於同日
    生效，其中第82條第1 項之法定刑由「7 年以下有期徒刑，
    得併科新台幣15萬元以下罰金」，修正為「10年以下有期徒
    刑，得併科新台幣1000萬元以下罰金」，新舊法比較結果，
    以舊法有利於被告，依刑法第2 條第1 項之規定應適用舊法
    處斷。故核被告所為，係犯93年4 月21日修正前藥事法第82
    條第1 項輸入禁藥罪。爰審酌被告輸入禁藥數量非少，且犯
    後未坦承犯行，不具悔意，等一切情狀，量處如主文所示之
    刑。扣案之如附表所示之藥品，業經財政部高雄關稅局為沒
    入之處分，有該局93年第00000000號處分書在卷足稽，爰不
    另為沒收之諭知。至藥事法第79條第1 項應將查獲之禁藥沒
    入銷燬之規定，係行政上處分之規定，與刑事處分之沒收有
    別，本院自無適用該規定之必要，附此敘明。
據上論斷，應依刑事訴訟法第299 條第1 項前段，93年4 月21
日修正前藥事法第82條第1 項、刑法第2 條第1 項但書、第11
條前段，判決如主文。
中    華    民    國    95    年    5     月    23    日
                    刑事第六庭  審判長法  官  黃建榮
                                      法  官  楊佩蓉
                                      法  官  李  蓓
以上正本證明與原本無異。
如不服本判決，應於收受送達後10日內向本院提出上訴書狀（應
附繕本）。
中    華    民    國    95    年    5     月    23    日
                                      書記官  何慧娟
附錄本判決論罪之法條：
93年4 月21日修正前藥事法第82條第1 項：
製造或輸入偽藥或禁藥者，處7 年以下有期徒刑，得併科新台幣
15萬元以下罰金。
附  表
┌──┬──────┬───┬────────────┐
│報單│品名        │數  量│    判  定              │
│編號│            │（粒）│                        │
├──┼──────┼───┼────────────┤
│353 │VapoRub     │50    │應認屬藥事法第22條第2款 │
│    │            │      │之禁藥                  │
│    │            │      │未曾核准                │
├──┼──────┼───┼────────────┤
│354 │SALONPAS    │49    │應認屬藥事法第22條第2款 │
│    │            │      │之禁藥                  │
│    │            │      │未曾核准                │
├──┼──────┼───┼────────────┤
│356 │Mebendazole │45    │應認屬藥事法第22條2第款 │
│    │"JANSSEN”  │      │之禁藥                  │
│    │            │      │未曾核准(只核准原料藥)  │
├──┼──────┼───┼────────────┤
│358 │Camphor+Ment│26    │應認屬藥事法第22條第2款 │
│    │hol         │      │之禁藥                  │
│    │            │      │未曾核准                │
├──┼──────┼───┼────────────┤
│359 │Alaxan      │200   │應認屬藥事法2第2條第2款 │
│    │            │      │之禁藥                  │
│    │            │      │未曾核准                │
│    │            │      │                        │
├──┼──────┼───┼────────────┤
│360 │Biogesic    │200   │應認屬藥事法第22條第2款 │
│    │            │      │之禁藥                  │
│    │            │      │未曾核准                │
├──┼──────┼───┼────────────┤
│361 │NEOZEP      │100   │應認屬藥事法第22條第2款 │
│    │            │      │之禁藥                  │
│    │            │      │未曾核准                │
├──┼──────┼───┼────────────┤
│363 │Ritemed     │100   │應認屬藥事法第22條第2款 │
│    │            │      │之禁藥                  │
│    │            │      │未曾核准                │
├──┼──────┼───┼────────────┤
│364 │Alaxan FR   │100   │應認屬藥事法第22條第2款 │
│    │            │      │之禁藥                  │
│    │            │      │未曾核准                │
├──┼──────┼───┼────────────┤
│365 │Bonamine 25m│100   │應認屬藥事法第22條第2款 │
│    │g Tablets   │      │之禁藥                  │
│    │            │      │核准字號為「內衛藥製字  │
│    │            │      │第                      │
│    │            │      │003340號」              │
├──┼──────┼───┼────────────┤
│366 │kremil-s    │100   │應認屬藥事法第22條第2款 │
│    │            │      │之禁藥                  │
│    │            │      │未曾核准                │
├──┼──────┼───┼────────────┤
│367 │TUSERAN     │100   │應認屬藥事法第22條第2款 │
│    │            │      │之禁藥                  │
│    │            │      │未曾核淮                │
├──┼──────┼───┼────────────┤
│368 │Midol       │120   │同上                    │
├──┼──────┼───┼────────────┤
│369 │Benzylpenici│100   │同上                    │
│    │llin        │      │                        │
├──┼──────┼───┼────────────┤
│370 │Flanax      │50    │同上                    │
├──┼──────┼───┼────────────┤
│371 │Decolgen    │100   │同上                    │
├──┼──────┼───┼────────────┤
│372 │Sinutab     │100   │同上                    │
├──┼──────┼───┼────────────┤
│373 │phenoxymethy│100   │同上                    │
│    │l penicillin│      │                        │
├──┼──────┼───┼────────────┤
│374 │Diatabs     │150   │同上                    │
├──┼──────┼───┼────────────┤
│375 │Medianon    │50    │同上                    │
├──┼──────┼───┼────────────┤
│376 │Solmux      │48    │同上                    │
├──┼──────┼───┼────────────┤
│377 │Strepsils   │30    │同上                    │
├──┼──────┼───┼────────────┤
│    │合   計     │2018  │                        │
└──┴──────┴───┴────────────┘


司法院資訊處製作；財團法人民間司法改革基金會備份。
